【裁判字號】    99,聲,216
【裁判日期】    990512
【裁判案由】    聲請具保停止羈押
【裁判全文】
臺灣高等法院臺南分院刑事裁定           99年度聲字第216號
聲  請  人  甲○○
選任辯護人  彭大勇  律師
            林士龍  律師
上列聲請人因強盜等案件（本院98年度上訴字第1280號），聲請
具保停止羈押，本院裁定如下：
    主  文
聲請駁回。
    理  由
一、聲請意旨略以：羈押制度之目的主要為能進行追訴、審判或
    執行，且亦應係為防止逃亡或串證，始有羈押之必要，若僅
    以重罪為由即予以羈押，難符羈押制度之目的。故被告所犯
    縱為刑事訴訟法第101條第1項第3款之重罪，如無逃亡或滅
    證導致顯難進行追訴、審判或執行之危險，尚欠缺羈押之必
    要。亦即單以犯重罪作為羈押之要件，可能背離羈押作為保
    全程序的性質，其對刑事被告武器平等與充分防禦權行使之
    限制，即可能違背比例原則。再者，無罪推定原則不僅禁止
    對未經判決有罪確定之被告執行刑罰，亦禁止僅憑犯罪嫌疑
    就施予被告類似刑罰之措施，倘以重大犯罪之嫌疑作為羈押
    之唯一要件，作為刑罰之預先執行，亦可能違背無罪推定原
    則。是如僅以「所犯為死刑、無期徒刑或最輕本刑為五年以
    上有期徒刑之罪」，作為許可羈押之唯一要件，而不論是否
    犯罪嫌疑重大，亦不考量有無逃亡或滅證之虞而有羈押之必
    要，或有無不得羈押之情形，則有牴觸無罪推定原則、武器
    平等原則或過度限制刑事被告之充分防禦權而違反比例原則
    之虞（司法院大法官會議解釋釋字第665號解釋理由二、之
    意旨參照）。本件被告涉嫌強盜等罪，雖經原審判決應執行
    有期徒刑10年在案，於被告上訴後，縱鈞院認涉犯重罪而嫌
    疑重大，依刑事訴訟法第101條第1項第3款規定，認定有羈
    押事由存在無誤，然是否有相當理由認為被告有逃亡之虞？
    是否因此認「唯恐被告逃避執行」？則待查證，如並未具體
    對於被告有無逃亡之虞、將影響審判或為恐逃避執行？加以
    訊問查證，即仍為被告不利之認定而續予羈押，亦嫌率斷末
    查，本案是否以羈押被告之方式，始足作為行使司法權之最
    後及必要手段？不無深究之餘地。深究被告侵害法益之質與
    量，並非極惡，爰依刑事訴訟法第110條第1項規定，聲請具
    保停止羈押云云。
二、按刑事訴訟法第101條第1項首段文字即表明羈押之目的，唯
    在於保全之必要，且受比例原則限制。是倘單以犯重罪作為
    羈押之要件，除可能背離羈押應係不得已之最後手段性質外
    ，其對被告武器平等與充分防禦權行使上之限制，亦有違背
    比例原則之虞，更因何異刑罰之預先執行，違背無罪推定原
    則所禁止對未經判決有罪確定之被告執行刑罰，及禁止僅憑
    犯罪嫌疑就施予被告類似刑罰措施之精神。考諸上揭第3款
    規定之法理，實係因被告所犯為死刑、無期徒刑或最輕本刑
    為五年以上有期徒刑之罪，可以預期將受重刑宣判，其為規
    避刑罰之執行而妨礙追訴、審判程序進行之可能性增加，國
    家刑罰權有難以實現之危險，是為防免其實際發生，在此維
    持重大之社會秩序及增進重大之公共利益之限度內（憲法第
    23條），乃具有正當性。從而，基於憲法保障人民身體自由
    之意旨，被告犯上開重罪條款且嫌疑重大者，仍應有相當理
    由認為其有逃亡、湮滅、偽造、變造證據或勾串共犯或證人
    等之虞，法院斟酌命該被告具保、責付或限制住居等侵害較
    小之手段，均不足以確保追訴、審判或執行程序之順利進行
    ，此際予以羈押，方堪稱係屬維持刑事司法權有效行使之最
    後必要手段。是被告縱然符合上揭第3款之羈押事由，法官
    仍須就犯罪嫌疑是否重大、有無羈押必要、有無不得羈押之
    情形予以審酌，非謂一符合該款規定之羈押事由，即得予以
    羈押。業經司法院釋字第665號解釋釋明在案。上揭所稱「
    相當理由」，與同條項第1款、第2款法文內之「有事實足認
    有……之虞」（學理上解釋為「充分理由」）尚屬有間，其
    條件當較寬鬆。良以重罪常伴有逃亡、滅證之高度可能，係
    趨吉避凶、脫免刑責、不甘受罰之基本人性，倘一般正常之
    人，依其合理判斷，可認為該犯重罪嫌疑重大之人具有逃亡
    或滅證之相當或然率存在，即已該當「相當理由」之認定標
    準，不以達到充分可信或確定程度為必要。
三、經查：
(一)、本件被告因強盜等罪嫌，經原審分別判處有期徒刑7年、1年
    6月、4年，並定應執行刑為有期徒刑10年在案，嗣被告上訴
    ，被告經本院訊問後，認被告有刑事訴訟法第101條第1項第
    1款、第3款之情形，非予羈押，顯難進行審判，而於98年12
    月31日裁定予以羈押在案，有原審法院98年度訴字第882號
    判決書、本院訊問筆錄及押票在卷可稽。
(二)、被告於本院審理中，就其經原審判處4年之加重強盜得利未
    遂罪部分，業已撤回上訴，其餘2案恐嚇得利罪部分，並經
    本院改判各處有期徒刑1年6月，並定執行刑為有期徒刑2年
    10月，是被告犯有最輕本刑5年以上之強盜罪，業經原審判
    決確定，又依被告犯罪之情節，其恐嚇與其不相干之人簽訂
    房屋租賃契約、將汽車典當後未償還借款即施恐嚇將汽車取
    回，藉詞事端，以強暴、脅迫強令他人書寫和解書，同意賠
    償其金錢，足認被告行事一憑已意，漠視法令，破壞社會秩
    序，再參以且被告於偵查中已自承無固定職業，已足認將來
    面臨刑罰之執行處罰，恐有逃亡之虞，若非將被告予以羈押
    ，顯難冀求日後審判及刑罰執行進行之順利，其仍由羈押之
    必要至為明灼。若命被告具保、責付或限制住居等侵害較小
    之手段，均不足以確保審判或執行程序之順利進行。本院權
    衡國家刑事司法權之有效行使、社會秩序及公共利益、被告
    人身自由之私益及防禦權受限制之程度，認對被告維持羈押
    處分尚屬適當、必要，合乎比例原則，並無違前開司法院釋
    字第665號解釋意旨，為確保日後仍有進行訴訟，或執行刑
    罰之可能情形，乃認為有繼續羈押之必要。
四、綜上所述，本件被告羈押原因仍然存在，且仍有羈押之必要
    ，被告所請具保停止羈押之理由於法未合，自難准許，應予
    駁回。
中    華    民    國    99    年    5     月    12    日
                  刑事第五庭    審判長法  官  楊明章
                                      法  官  蔡美美
                                      法  官  趙文淵
以上正本證明與原本無異。
如不服本裁定，應於收受本裁定後五日內向本院提出抗告狀。
                                      書記官  呂宬樂
中    華    民    國    99    年    5     月    13    日

司法院資訊處製作；財團法人民間司法改革基金會備份。
